【裁判字號】    95,財管,158
【裁判日期】    951213
【裁判案由】    選任遺產管理人
【裁判全文】
臺灣高雄地方法院民事裁定             95年度財管字第158號
聲  請  人  復華商業銀行股份有限公司
法定代理人  丙○○
代  理  人  甲○○
上聲請人聲請選任被繼承人乙○○之遺產管理人事件，本院裁定
如下：
  主  文
選任陳魁元律師為被繼承人乙○○（男，民國○○年○ 月○○日生，
身分證統一編號：Ｚ000000000號）之遺產管理人。
程序費用新臺幣壹仟元由被繼承人乙○○之遺產負擔。
  理  由
一、按「繼承開始時，繼承人之有無不明者，由親屬會議於1 個
    月內選定遺產管理人，並將繼承開始及選定遺產管理人之事
    由，向法院報明」、「無親屬會議或親屬會議未於前條所定
    期限內選定遺產管理人者，利害關係人或檢察官，得聲請法
    院選任遺產管理人，並由法院依前項規定為公示催告」、又
    「先順序繼承人均拋棄其繼承權時，由次順序之繼承人繼承
    ，其次順序之繼承人有無不明或第四順序之繼承人均拋棄其
    繼承權者，準用關於無人承認繼承之規定」，民法第1177條
    、第1178條第2 項、第1176條第6 項分別定有明文。
二、聲請意旨略以：被繼承人乙○○生前於民國（下同）92年9
    月22日，以其所有坐落高雄市前鎮區○○○路272 巷4 號2
    樓之不動產向聲請人借得新臺幣（下同）50萬元，並設定最
    高限額抵押權60萬元，詎乙○○僅依約繳息至94年10月26日
    ，尚未清償債務完畢，即於94年11月2 日死亡，其繼承人均
    拋棄繼承權，是否仍有應繼承之人不明，而其親屬會議並未
    於一個月內選定遺產管理人，致聲請人對上開遺產無法行使
    權利，為確保聲請人之權利，茲提出放戶繳息查詢表、繼承
    系統表、戶籍謄本、本院95年11月28日雄院隆家切94繼2445
    號字第59437 號通知函、復華銀行房屋借款約定書、高雄市
    政府地政處前鎮地政事務所他項權利證明書、土地及建築改
    良物抵押權設定契約書為證，請依民法第1178條第2 項規定
    選任被繼承人之遺產管理人等語。
三、經查：(一)聲請人主張之前揭事實，業據聲請人提出前揭文件
    為證，核與本院依職權調取94年度繼字第2445號民事聲請拋
    棄繼承權卷宗核閱屬實。是揆諸首揭法條規定與說明，聲請
    人既為被繼承人乙○○之債權人，聲請人自應屬利害關係人
    無疑。(二)又被繼承人乙○○之繼承人即姊蔡雅如已依法拋棄
    繼承，有上開拋棄繼承權卷宗附卷足憑；此外，復查無其他
    被繼承人乙○○之合法繼承人存在，則揆諸首揭法條之規定
    ，被繼承人乙○○之遺產自應準用關於無人承認繼承之規定
    ，而被繼承人乙○○之親屬會議並未於死亡發生之日起1 個
    月內選定遺產管理人呈報本院，是聲請人基於利害關係人之
    地位，向本院聲請選任乙○○之遺產管理人，當屬有據。(三)
    本院審酌被繼承人乙○○前揭現存之合法繼承人既已依法拋
    棄繼承，本無義務就被繼承人乙○○之遺產再為管理，且由
    其既已行使法律所賦予之拋棄繼承權，可知其等顯已不願再
    與被繼承人乙○○之遺產有何糾葛，況擔任遺產管理人，主
    要係彙整被繼承人之財產，踐行被繼承人債權、債務之確認
    ，將債權人債權、債務作適法合理之分配，並於有繼承人承
    認繼承時或遺產分配後尚有剩餘時，將遺產移交繼承人或國
    庫，且須熟悉相關法律程序，否則尚有稅捐相關法令之罰責
    ，實非被繼承人之一般親屬或其中受有高等教育之知識份子
    卻不具遺產管理相關知識之人必然可勝任，又經本院隨機抽
    取列名於高雄律師公會願意擔任遺產管理人名單之陳魁元律
    師，以其具有專業之法律知識及深厚之法學實務經歷，擔任
    乙○○之遺產管理人必有利於管理及處理被繼承人乙○○後
    續之遺產問題等一切情狀，爰選任陳魁元律師為被繼承人乙
    ○○之遺產管理人。
四、依非訟事件法第157 條、第24條第1項，裁定如主文。
中    華    民    國    95    年    12    月    13    日
                  家事法庭法  官  楊智守
上為正本係照原本作成
如對本裁定抗告須於裁定送達後10日內向本院提出抗告狀
中    華    民    國    95    年    12    月    13    日
                          書記官  李憶如


司法院資訊處製作；財團法人民間司法改革基金會備份。
